臺灣屏東地方法院刑事判決　　　　　 100年度交簡上字第21號
上　訴　人　臺灣屏東地方法院檢察署檢察官
上　訴　人
即　被　告　簡淑靜
上列上訴人因公共危險等案件，不服本院99年度交簡字第994 號
中華民國99年11月29日第一審簡易判決（聲請簡易判決處刑案號
：99年度偵字第8498號），提起上訴，本院管轄之第二審合議庭
判決如下：
    主  文
原判決撤銷。
簡淑靜因過失傷害人，處有期徒刑貳月，如易科罰金，以新臺幣
壹仟元折算壹日。
    事  實
一、簡淑靜領有普通重型機車駕駛執照，於民國99年5 月31日9
    時35分許，騎乘車牌號碼163-DZL 號重型機車，沿屏東縣屏
    東市○○路○○段道路未繪設快慢車道分隔線）由南往北方
    向行駛，途經龍華路與龍華路146 巷之無號誌交岔路口時，
    本應注意行經無號誌之交岔路口，應減速慢行，作隨時停車
    之準備，且應注意車前狀況，並隨時採取必要之安全措施，
    而當時天候晴，日間自然光線，路面乾燥、無缺陷、亦無障
    礙物，視距良好，依當時情形並無不能注意之情事，竟疏未
    注意減速慢行，亦未注意車前狀況，採取必要之安全措施，
    貿然駕車前駛，適有簡存為騎乘腳踏自行車原沿同向行駛在
    簡淑靜前方而在該交岔路口左轉，簡淑靜行經該交岔路口時
    並未充分減速及注意車前狀況，因而閃避不及，撞擊簡存為
    所騎乘之腳踏自行車，致簡存為人車倒地並受有左轉子間骨
    折之傷害，經警據報到場處理，簡淑靜於肇事後在有偵查犯
    罪職權之公務員查知其犯罪前，主動向接獲報案到現場處理
    之屏東縣政府警察局屏東分局公館派出所警員陳明其為肇事
    者及肇事經過而接受裁判。
二、案經簡存為訴請臺灣屏東地方法院檢察署檢察官偵查後，聲
    請以簡易判決處刑。
    理  由
一、按傳聞法則之重要理論依據，在於傳聞證據未經當事人之反
    對詰問予以核實，乃予排斥，惟若當事人已放棄對原供述人
    之反對詰問權，於法院審判時表明同意該等傳聞證據可作為
    證據，基於證據資料愈豐富，愈有助於真實發現之理念，並
    貫徹刑事訴訟法修法加重當事人進行主義之精神，確認當事
    人對於證據能力有處分權之制度，傳聞證據經當事人同意作
    為證據，法院認為適當者，亦得為證據。本件檢察官、上訴
    人即被告（下稱被告）簡淑靜於本院言詞辯論終結前，對於
    卷附具有傳聞證據性質之證據，均已知其情，然未聲明異議
    ，本院復斟酌各該證據並非非法取得，亦無證明力明顯過低
    之情形，以之作為證據，應屬適當，是依刑事訴訟法第159
    條之5 第1 項規定，應認該等證據均得採為證據。
二、訊據被告簡淑靜固坦承未注意車前狀況而肇事致告訴人簡存
    為受傷之事實，惟辯稱本件道路交通事故係告訴人貿然左轉
    所致云云。經查，上揭犯罪事實，業據證人即告訴人於警詢
    時指述綦詳，核與被告所述之情相符，並有道路交通事故現
    場圖、道路交通事故調查報告表(一)、(二)、國仁醫院診斷證明
    書、現場照片等件在卷足資佐證，足認被告之自白與事實相
    符，應堪採信。被告雖以前詞置辯，然按行經無號誌之交岔
    路口，應減速慢行，作隨時停車之準備；又汽車行駛時，駕
    駛人應注意車前狀況，並隨時採取必要之安全措施，道路交
    通安全規則第93條第1 項、第94條第3 項分別定有明文，而
    本件道路交通事故現場係無號誌之交岔路口，車道寬僅3.2
    公尺，道路未繪設快慢車道分隔線，案發當時天候晴，日間
    自然光線，路面乾燥、無缺陷、亦無障礙物，視距良好等情
    ，有道路交通事故現場圖、道路交通事故調查報告表(一)、現
    場照片附卷可稽，且告訴人於本件案發時已高齡83歲，有其
    年籍資料在卷，衡情告訴人行動並不敏捷，自無可能驟然行
    動以致他人不即注意，是被告駕車行經無號誌之交岔路口，
    本應減速慢行，作隨時停車之準備，且應注意車前狀況，並
    隨時採取必要之安全措施，況本件案發當時光線充足、視距
    良好、道路狀況無礙、道路路幅非寬，當無不能注意之情事
    ，自可認定被告經過上開無號誌之交岔路口時，並未充分減
    速復未注意車前狀況，因而閃避不及以致撞擊在其前方左轉
    之告訴人而肇事，則被告之駕駛行為顯有過失，被告聲請將
    本件送鑑定云云，即無必要，且告訴人因本件道路交通事故
    受傷，與被告之過失行為間並有相當因果關係，本件事證明
    確，被告犯行應堪認定。
三、至被告復指稱告訴人任意左轉，有違交通規則云云，惟按慢
    車（即指本案告訴人所騎乘之腳踏自行車）行駛至交岔路口
    左轉彎時，應繞越道路中心處左轉進入規定行駛車道內行進
    ，但行駛於同向二車道以上之單行道右側車道或右側慢車道
    者，應依兩段方式進行左轉，道路交通安全規則第125 條第
    5 款定有明文，同規則就慢車轉向時，並未設有如該規則第
    91條之應使用燈光及駕駛人手勢之規定，且本件道路交通事
    故現場僅有1 車道，縱告訴人未使用燈光、手勢或以兩段方
    式進行左轉，難認與上開道路交通安全規則有違，被告所指
    尚有誤會；又公訴意旨認被告未依規定超車而肇事云云，然
    告訴人陳稱本件道路交通事故發生時其已左轉，被告亦稱斯
    時告訴人左轉、伊直行等語，是被告及告訴人於本件道路交
    通事故發生時顯非同向行駛在道路，難認被告駕車前行係為
    超越前車，則本件應無道路交通安全規則關於超車規定之適
    用，公訴意旨尚有未洽，均併此敘明。
四、核被告簡淑靜所為，係犯刑法第284 條第1 項之過失傷害罪
    。又被告於肇事後在有偵查犯罪職權之公務員查知其犯罪前
    ，主動向接獲報案到現場處理之屏東縣政府警察局屏東分局
    公館派出所警員陳明其為肇事者及肇事經過而接受裁判等情
    ，業據證人即到場處理員警蘇信宏於本院審理時證述明確，
    爰依刑法第62條前段之規定予以減輕其刑。
五、原審據以論處被告上開罪刑，固非無見；惟查，(一)原判決引
    用檢察官聲請簡易判決處刑書就犯罪事實之記載而認被告係
    未依規定超車而肇事（見原判決附件犯罪事實一），然本件
    被告係經過上開無號誌之交岔路口時，未充分減速復未注意
    車前狀況以致肇事，業如上述，原判決所認被告過失事實，
    尚有未洽。(二)刑法上量刑之一般標準，應以行為人之責任為
    基礎，並審酌一切情狀，尤應注意刑法第57條所列各款事項
    ，為科刑輕重之標準，而刑之量定，固為實體法上賦予法院
    得為自由裁量之事項，然此項職權之行使，仍應受比例原則
    、平等原則及罪刑相當原則之支配，審酌刑法第57條所列各
    款應行注意事項及一切情狀為之，使輕重得宜，罰當其罪，
    以符合法律授權之目的，此即所謂自由裁量權之內部界限（
    參照最高法院80年度台非字第473 號、96年度台上字第2357
    號、96年度台上字第7583號、97年度台上字第6874號判決）
    ，本件被告因未充分減速及未注意車前狀況之而致告訴人受
    傷，犯後仍直指告訴人之不是，復以無能力為由而未賠償，
    難認其犯後態度良好，原審僅量處拘役30日，暨易科罰金以
    新臺幣1,000 元折算1 日，殊嫌過輕。被告上訴意旨以原判
    決量刑過重，並認告訴人與有過失云云，指摘原判決不當，
    自無理由，檢察官上訴意旨，指摘原判決量刑過輕，則有理
    由，且原判決復有認定事實違誤之處，自應予撤銷改判。爰
    審酌被告雖坦承過失，惟迄今尚未與告訴人達成和解，以賠
    償損害，並衡諸本件告訴人無任何肇事責任，被告空言推卸
    責任，及被告生活狀況、智識程度、犯後態度，與告訴人所
    受之傷勢等一切情狀，量處如主文第2 項所示之刑，並諭知
    易科罰金之折算標準，以資懲儆。
據上論斷，應依刑事訴訟法第455 條之1 第1 項、第3 項、第36
9 條第1 項前段、第364 條、第299 條第1 項前段，刑法第284
條第1 項前段、第62條前段、第41條第1 項前段，刑法施行法第
1 條之1 ，判決如主文。
本案經檢察官陳立興到庭執行職務。
中    華    民    國   100    年    6     月    3     日
                  交通法庭    審判長法  官  林家聖
                                    法  官  劉怡孜
                                    法  官  黃柏霖
以上正本證明與原本無異。
本判決不得上訴。
中    華    民    國   100    年    6     月    3     日
                                    書記官  鍾思賢
附錄本判決論罪科刑法條全文：
刑法第284條第1項
因過失傷害人者，處6 月以下有期徒刑、拘役或5 百元以下罰金
，致重傷者，處1 年以下有期徒刑、拘役或5 百元以下罰金。